臺灣高等法院刑事判決
110年度上易字第1917號
上  訴  人  
即  被  告  戴東榮


上列上訴人因竊盜案件，不服臺灣宜蘭地方法院110年度易字第3
37號，中華民國110年10月26日第一審判決（起訴案號：臺灣宜
蘭地方檢察署110年度偵續字第25號），提起上訴，本院判決如
下：
    主  文
上訴駁回。
    事  實
一、甲○○、高玲燕（業經原審判處拘役二十五日確定）係夫妻，
    二人於民國109年12月19日9時37分許，一同進入宜蘭縣○○市
    ○○○路000號之「亞典蛋糕密碼館」內，竟共同意圖為自己不
    法之所有，基於竊盜之犯意聯絡，先在館內之剝皮辣椒區選
    購商品，而將陳列在該區之中瓶剝皮辣椒3罐（價值共計新
    臺幣【下同】360元）、大瓶剝皮辣椒1罐（價值200元）、
    香脆椒1罐（價值200元）拿取放至購物籃內，由甲○○將前開
    購物籃提拿至顧客休息區，將之放在顧客休息區之座位地上
    後，由高玲燕彎腰至桌下，將上開剝皮辣椒、香脆椒等商品
    陸續移置至其隨身提包內，高玲燕再起身走至館內年輪蛋糕
    區，將該區陳列之巧克力年輪蛋糕（價值160元）、米年輪
    蛋糕（價值160元）各1條取下，返回顧客休息區之座位，並
    將前開選取之巧克力年輪蛋糕及米年輪蛋糕先藏放桌下，再
    將之移放至上開其所攜帶之隨身提包內，甲○○則在旁掩護把
    風，嗣甲○○走至館內年輪蛋糕區，將該區陳列之原味年輪蛋
    糕1條（價值150元）取下攜回上述顧客休息區之座位，交予
    高玲燕，由高玲燕續彎腰將之移至其所攜帶之隨身提包內，
    甲○○亦在旁掩護把風，高玲燕再將已無放置任何商品之空購
    物籃放回櫃台前方，高玲燕與甲○○未將所取得之前開商品至
    櫃台結帳即逕予離開，以此方式竊取前開商品得手。嗣經店
    長甲○○盤點商品及查看監視器畫面發現上述商品遭竊，報警
    後循線查悉上情。
二、案經甲○○訴由宜蘭縣政府警察局宜蘭分局報告臺灣宜蘭地方
    檢察署檢察官偵查起訴。
    理  由
壹、證據能力之說明
一、按被告以外之人於審判外之言詞或書面陳述，除法律有規定
    者外，不得作為證據。又被告以外之人於審判外之陳述，雖
    不符合刑事訴訟法第159條之1至第159條之4之規定，但經當
    事人於審判程序同意作為證據，法院審酌該言詞陳述或書面
    陳述作成時之情況，認為適當者，亦得為證據；當事人、代
    理人或辯護人於法院調查證據時，知有同法第159條第1項不
    得為證據之情形，而未於言詞辯論終結前聲明異議者，視為
    有前項之同意。刑事訴訟法第159條第1項及第159條之5分別
    定有明文。本件檢察官、上訴人即被告甲○○就本件卷內被告
    以外之人於審判外之陳述，均未爭執證據能力（見本院卷第
    90至91頁），且迄言詞辯論終結前均未聲明異議，經本院審
    酌該等證據之作成情況，核無違法取證或其他瑕疵，認均適
    為本案認定事實之依據，依刑事訴訟法第159條之5規定，均
    有證據能力。
二、又本件認定事實引用之卷內其餘非供述證據（詳後述），並
    無證據證明係公務員違背法定程序取得，依同法第158條之4
    規定反面解釋，均有證據能力。
貳、實體部分
一、認定事實所憑之證據及理由：
　　訊據被告甲○○固坦承有於前揭時間，與高玲燕一起進入上址
    「亞典蛋糕密碼館」內選購商品，惟否認有何竊盜犯行，辯
    稱：我沒有拿任何東西，我不知道高玲燕有偷東西，我印象
    中有拿小罐的剝皮辣椒及一個年輪蛋糕，拿回來以後我放在
    休息區的籃子裡，我沒有拿去結帳，也沒有放回去，是因為
    高玲燕說不買了，我就離開了；高玲燕有提到她是分兩次把
    東西放到包包，當下我根本不知情，第一次我離開座位，去
    倒咖啡，高玲燕把東西放在包包裡，再一次我忙著跟公司聯
    絡事情，她第二次把東西放在包包裡面，這是她自己陳述的
    ，我都不知情，我當天都不知道等語。惟查：
(一)甲○○與高玲燕於109年12月19日9時37分許，一同進入上址「
    亞典蛋糕密碼館」內，在館內之剝皮辣椒區選購商品，先將
    陳列在該區之中瓶剝皮辣椒3罐、大瓶剝皮辣椒、香脆椒各1
    罐拿取放至其所提之購物籃內，由甲○○將裝有前開商品之購
    物籃提至顧客休息區，並將之放在顧客休息區座位地上後，
    由高玲燕彎腰至桌下，將上開剝皮辣椒、香脆椒陸續移置至
    其隨身提包內，高玲燕起身走至館內年輪蛋糕區，將該區陳
    列之巧克力年輪蛋糕、米年輪蛋糕各1條取下後，返回上述
    顧客休息區座位，將前開選取之巧克力年輪蛋糕及米年輪蛋
    糕先藏放桌下，並將之移放至其所攜帶之隨身提包內後，甲
    ○○再走至館內年輪蛋糕區，將該區陳列之原味年輪蛋糕1條
    取下攜回上述顧客休息區座位，並藏放在桌下，再由高玲燕
    彎腰將之移置至其所攜帶之隨身提包內，並將已無放置任何
    商品之空購物籃放回櫃台前方，嗣「亞典蛋糕密碼館」店長
    甲○○盤點商品及查看監視器畫面後，發現遭人取走剝皮辣椒
    3罐、大瓶剝皮辣椒1罐、香脆椒1罐及巧克力年輪蛋糕、米
    年輪蛋糕、原味年輪蛋糕各1條而未結帳等事實，業據告訴
    人甲○○於警詢及檢察事務官詢問時證述在卷（見偵卷第11至
    12、34至35頁，偵續卷第17頁），復為被告、高玲燕所是認
    （見原審卷第41、45頁，本院卷第90、136、137頁），並有
    現場相關位置圖、現場監視器翻拍相片、現場相片（見偵卷
    第67、13至18、47至62、63至66頁）在卷可稽，且經臺灣宜
    蘭地方檢察署檢察事務官及本院勘驗現場監視器錄影畫面，
    分別製有勘驗筆錄、監視器畫面照片附卷為憑（見偵續卷第
    23至30頁，本院卷第116、117頁），上述事實，首堪認定。
(二)甲○○雖以前詞置辯，惟其於110年1月6日警詢時先供稱：依1
    09年12月19日9時30分監視器畫面照片，當時我挑選商品為
    剝皮辣椒，我印象中當下應該有把該商品放回原處，更換成
    其他商品，尚未結帳，我將提籃放置該門市旅客休息區桌椅
    旁的地上，便離開該處等語（見偵卷第9頁），嗣於110年1
    月28日警詢時改稱：拿的東西都放在我們坐的位置桌下放剝
    皮辣椒的籃子裡面，我們沒有帶走任何東西等語（見偵卷第
    44頁），又於原審供稱：印象中我有拿小罐的剝皮辣椒及1
    個年輪蛋糕，拿回來以後我放在休息區的籃子裡，我沒有拿
    去結帳，也沒有放回去，後來因為高玲燕說不買，我們就離
    開了等語（見原審卷第41頁），是甲○○就當天有無將原挑選
    之商品放回原處，前後供述不一。又甲○○於110年2月16日警
    詢時供述：當時我跟高玲燕是分開走，我不清楚高玲燕有沒
    有拿空籃子等語（見偵卷第45頁反面），嗣於110年7月28日
    檢察事務官詢問時改稱：當天我有印象是有去拿剝皮辣椒，
    但大小罐、數量記不太清楚，我到座位區後沒有注意看有什
    麼，就隨手把籃子放地上，我有看到還有另1個籃子，裡面
    應該沒有東西等語（見偵續卷第21頁），與其於110年2月16
    日警詢供述：我不清楚高玲燕有沒有拿空籃子云云，互相齟
    齬，亦與本院勘驗監視器畫面結果所示，並未發現高玲燕有
    拿取空籃子前往上述座位區之情形相悖，而高玲燕已於原審
    供述其將上述剝皮辣椒等商品放置隨身提包內之方式，竊取
    該等商品等情（見原審卷第40、41、45至47頁），足徵甲○○
    上開檢察事務官詢問時供述，顯係附和高玲燕當日檢察事務
    官詢問時供述：我們到座位區時地上有一個空籃子，所以總
    共有2個籃子，1個有裝商品，1個是空籃子，我離開時隨手
    把空籃子拿回去放等語（見偵續卷第21頁），故甲○○之供述
    前後不一，並與監視器畫面所示內容不符，則其於本院供稱
    ：當天高玲燕把剝皮辣椒等商品放入包包裡，我都不知情等
    語，應屬避重就輕且均與事實不符之情詞，洵難採信。
(三)又經本院勘驗現場監視器錄影畫面，內容如下（以下所顯示
    之時間〈時、分、秒〉係監視器錄影畫面所顯示案發時之時間
    ，慢標準時間約8分鐘）：「
　  1.09時31分02秒開始，甲○○手提裝有剝皮辣椒及香脆椒之
    籃子從螢幕左下方出現走至後方座位區，並將籃子置於座位
    區桌子底下，隨後走至旁邊裝取咖啡，高玲燕則自螢幕右上
    方出現走至座位區坐下。
    2.09時31分39秒開始，高玲燕將包包放置於桌子底下，往畫
    面左方移動位置、左右張望，並伸手與排隊中之甲○○對
    話，之後又往畫面右方移動位置。
    3.09時32分31秒開始，高玲燕彎腰拉開包包，疑似將桌下提
    籃內之物品放置於自己的包包中，甲○○裝好咖啡，高玲燕
    起身接過，甲○○走回座位區坐下。
  　4.09時33分14秒開始，甲○○走回座位區，自左後方口袋拿
　　出手機放在桌上後坐下，然後將後背包放置於座椅上。
    5.09時33分31秒開始，高玲燕彎腰，疑似將竊取之物品持續
    放入隨身包包中，甲○○則在一旁觀望，並且時不時低頭看
    高玲燕動作。
    6.09時33分44秒開始，高玲燕起身離開座位區，甲○○則繼
　　續坐著。
    7.09時34分00秒開始，甲○○彎腰將地上之包包拿起放置於
　　椅子上，並且做整理包包之動作。
    8.09時35分08秒開始，高玲燕自螢幕右上方出現手持巧克力
　　年輪蛋糕及米蛋糕走回座位區坐下。
    9.09時35分13秒開始，甲○○自高玲燕手中接過物品，把物
    品往下放，兩人疑似邊喝咖啡邊吃試吃品，甲○○彎腰將物
    品，從左手拿到右手，放到底下，高玲燕疑似彎腰將物品放
    置於包包中，甲○○則在一旁喝咖啡並左右張望。
    10.09時36分18秒開始，兩人戴好口罩，高玲燕將包包拿起
　　整理，甲○○起身離開座位區。
    11.09時37分43秒開始，甲○○自螢幕右下方出現，手裡拿
　　著原味蛋糕返回座位區坐下。
    12.09時37分58秒開始，高玲燕彎腰疑似將東西放入包包，
　　甲○○邊吃東西，轉頭並低頭觀看高玲燕動作。
    13.09時38分31秒開始，甲○○疑似拿起手機觀看。
    14.09時43分01秒開始，高玲燕彎腰拿起甲○○自店內拿的
　　提籃，並起身離開座位，往螢幕下方走，此時提籃內並無任
　　何物品甲○○則繼續坐在位子上。
    15.09時43分53秒開始，高玲燕自螢幕下方出現，走回座位
　　區，接著二人收拾東西離開亞典蛋糕密碼館，二人手上皆無
　　一開始所拿取之蛋糕等物品。」
　　上開內容，有本院勘驗筆錄在卷為憑（見本院卷第116、117
    頁）。觀諸上開勘驗結果，可知甲○○手提裝有剝皮辣椒及香
    脆椒之籃子，走至後方座位區，並將裝有上開商品之籃子置
    於座位區桌子底下，嗣高玲燕、甲○○曾分別離開座位區，先
    後至商品陳列處拿取巧克力年輪蛋糕、米蛋糕及原味蛋糕返
    回座位區後，高玲燕多次彎腰整理桌下物品；甲○○除一開始
    前往旁邊裝取咖啡而暫時離開座位，俟其裝好咖啡後即回到
    座位區坐在高玲燕旁邊，甲○○於高玲燕多次彎腰整理桌下物
    品之過程中，均坐在一旁張望，並不時看向高玲燕等情，業
    見前述，並參諸高玲燕於原審證述：我當時彎腰係將放在桌
    下購物籃內之商品移至其隨身提包內而竊取前開商品等節（
    見原審卷第45、46頁），且甲○○於裝取咖啡回到座位區，有
    朝座位下看之動作，隨即坐在高玲燕旁邊等情，亦有檢察事
    務官勘驗現場監視器錄影畫面所製作之監視器畫面照片附卷
    為憑（見偵續卷第25頁反面之圖10），足認甲○○當時裝取咖
    啡回到座位區，有朝座位下看之動作，應有看見購物籃內已
    無剝皮辣椒等商品，嗣甲○○坐在高玲燕旁邊，並有左右張望
    ，及轉頭觀看高玲燕動作，其對於高玲燕彎腰將剝皮辣椒、
    蛋糕等商品移置隨身提包內而竊取之行為，實難諉為不知。
    況甲○○與高玲燕於案發當日係一同至館內選購物品，其2人
    並有將所選取之多樣商品一同或分別放入購物籃或拿至座位
    區，倘如甲○○所辯：嗣因高玲燕決定不欲購買而逕予離去云
    云，則甲○○與高玲燕既未將所選購之商品放回陳列區，其之
    購物籃內應仍裝有原選購之商品，然於高玲燕手提購物籃從
    座位區經過甲○○面前，將購物籃放回櫃台區時，購物籃內事
    實上係空無一物，此觀之監視器畫面照片即明（見偵續卷第
    29頁反面、30頁之圖25、26、27），甲○○對於面前高玲燕所
    提之購物籃內並無任何商品，應清楚看見，甲○○為智識正常
    之成年人，就此竟未生任何疑義，已違常情；尤以甲○○自承
    當天亦曾離開座位區，自商品陳列處拿取原味蛋糕返回座位
    區交予高玲燕（見偵卷第44頁，偵續卷第20頁反面），嗣高
    玲燕隨即將該蛋糕移置其隨身提包內，並未結帳，甲○○竟亦
    未有任何遲疑，並與高玲燕未結帳即逕行離去，俱與常情有
    違，是甲○○辯稱：我不知高玲燕將所選購之商品移至隨身包
    包內而竊取該等商品云云，顯與常情有違，亦與監視器畫面
    勘驗結果及監視器畫面照片所示事實不符，實不足採。
(四)綜合上情，依據本院勘驗監視器畫面結果及監視器畫面翻拍
    照片所示，甲○○、高玲燕自商品陳列處拿取上述剝皮辣椒、
    蛋糕等商品回到座位區，高玲燕彎腰整理桌下物品，甲○○裝
    取咖啡回到座位區，有朝座位下看之動作，隨即坐在高玲燕
    旁邊，嗣高玲燕多次彎腰整理桌下物品時，甲○○亦有左右張
    望，及轉頭觀看高玲燕動作，其對於高玲燕彎腰將剝皮辣椒
    、蛋糕等商品移置隨身提包內而竊取之行為，顯係在場掩護
    、把風，是甲○○與高玲燕就竊取上述剝皮辣椒、蛋糕等商品
    之犯行，具有犯意聯絡及行為分擔，堪以認定。至高玲燕於
    原審固證稱：我係趁甲○○不注意時，將商品從籃子放到包包
    內，當時甲○○一直在處理公司的事情，沒有注意云云，然高
    玲燕於警詢、檢察事務官詢問時供述前後不一，其於原審上
    開所述之真實性，已難採信，且依本院勘驗監視器畫面及卷
    附監視器畫面翻拍照片所示，甲○○除於初至座位區時，有起
    身離開座位裝取咖啡外，其於高玲燕多次彎腰整理桌下物品
    時，始終坐在高玲燕身邊，業已看到高玲燕之所有舉動，且
    高玲燕將商品移置隨身提包之過程中，未見甲○○有持手機聯
    絡或其他忙於公事之舉，高玲燕將所竊全數商品移置其隨身
    提包後，甲○○才有拿起手機觀看之情形，亦據本院勘驗監視
    器畫面屬實，是高玲燕上述證述顯與事實不符，應係迴護甲
    ○○之詞，不足執為甲○○有利之認定。另甲○○於本院提出部分
    片段之監視器畫面照片及LINE群組對話紀錄截圖（見本院卷
    第51至73頁），辯稱：高玲燕將蛋糕等商品放至隨身提包內
    時，我忙著跟公司聯絡事情，我都不知情云云，惟與本院勘
    驗監視器畫面及完整之監視器畫面翻拍照片所示事實不符，
    業如前述，是甲○○上開所辯及所提事證，亦不足採為被告有
    利之認定。
(五)綜上所述，本案事證明確，甲○○之犯行堪以認定，應依法論
    科。　　
二、論罪：
(一)核甲○○所為，係犯刑法第320條第1項之竊盜罪。
(二)甲○○與高玲燕就上開竊盜犯行，有犯意聯絡及行為分擔，為
    共同正犯。
三、維持原判決之理由：
　　原審以甲○○之罪證明確，適用刑法第28條、320條第1項、第
    41條第1項及刑法施行法第1條之1第1項，並審酌被告不思循
    正當途徑獲取財物，法治觀念淡薄、自制能力薄弱 ，恣意
    竊盜他人財物，對他人財產安全顯然已生危害，所為應予非
    難，並考量甲○○並無犯罪紀錄，犯後否認犯行，態度難認良
    好，又其等所竊得之財物價值輕徵，犯罪所生危害非鉅，兼
    衡甲○○於原審自陳現擔任公司主管，月收入約15萬元，已婚
    育有1女，經濟狀況小康及專科畢業之智識程度（見原審卷
    第53頁）等一切情狀，量處甲○○拘役三十日。復說明：甲○○
    與高玲燕所竊得之前開商品，屬於其2人之犯罪所得，且未
    返還予告訴人，惟高玲燕業依告訴人之意，於110年10月6日
    捐款3000元予財團法人臺灣兒童暨家庭扶助基金會宜蘭分事
    務所，有存款收據在卷足憑（見原審卷第71頁），上開捐款
    雖非刑法第38條之1第5項規定文義所指犯罪所得已實際合法
    「發還」被害人者，然參酌該條規定旨在保障被害人因犯罪
    所生之求償權，而經詢問告訴人就被告前開捐款意見，告訴
    人答稱：要求被告捐款確係其公司之意思，以作為賠償公司
    之損害等語，此有公務電話紀錄附卷可參（見原審卷第75頁
    ），則被告既已依告訴人之意思捐款，捐款之金額復超過所
    竊財物之價值，若再予宣告沒收，將有過苛之虞，爰依刑法
    第38條之2第2項之規定，不予宣告沒收。核其認事用法並無
    違誤，量刑亦稱妥適。甲○○上訴否認竊盜犯行，並無理由，
    其上訴應予駁回。　　　　
據上論斷，應依刑事訴訟法第368條，判決如主文。
本案經檢察官蕭方舟到庭執行職務。
中　　華　　民　　國　　111 　年　　3 　　月　　31　　日
                  刑事第二庭    審判長法　官  遲中慧
                                      法　官  李世華
                                      法　官  楊志雄
以上正本證明與原本無異。
不得上訴。
                                      書記官  林昱廷
中　　華　　民　　國　　111 　年　　3 　　月　　31　　日
                                          
附錄：本案論罪科刑法條全文
刑法第320條
意圖為自己或第三人不法之所有，而竊取他人之動產者，為竊盜
罪，處5年以下有期徒刑、拘役或50萬元以下罰金。
意圖為自己或第三人不法之利益，而竊佔他人之不動產者，依前
項之規定處斷。
前二項之未遂犯罰之。